臺灣板橋地方法院刑事判決　　　　　　　96年度簡字第2331號
 聲　請　人　臺灣板橋地方法院檢察署檢察官
 被　　　告　甲○○
上列被告因偽造文書案，經檢察官提起公訴（96年度偵字第3627
號），本院判決如下：
    主  文
甲○○共同連續行使明知為不實之事項，而使公務員登載於職務
上所掌之公文書，累犯，處有期徒刑伍月，如易科罰金，以銀元
佰元即新臺幣玖佰元折算壹日。
    事實及理由
一、本件犯罪事實及證據，除犯罪事實部分應補充：被告甲○○
    係基於行使使公務員登載不實文書之概括犯意連續為本件犯
    行外，餘均引用如附件所示檢察官聲請簡易判決處刑書之記
    載。
二、查被告行為後，刑法業於94年2 月2 日修正公布，95年7 月
    1 日起施行，其中與本件有關部分之第2 條、第28條、第56
    條、第47條均業已修正。按「行為後法律有變更者，適用行
    為時之法律，但行為後之法律有利於行為人者，適用最有利
    於行為人之法律」，修正後刑法第2 條第1 項定有明文。此
    條規定係規範行為後法律變更所生新舊法比較適用之準據法
    ，本身尚無新舊法比較之問題，於新法施行後，應一律適用
    新法第2 條第1 項之規定，為「從舊從輕」之比較，先予敘
    明，再按本次法律變更，比較時應就罪刑有關之共犯、未遂
    犯、想像競合犯、牽連犯、連續犯、結合犯，以及累犯加重
    、自首減輕暨其他法定加減原因（如身分加減）與加減例等
    一切情形，綜其全部罪刑之結果而為比較（最高法院95年5
    月23日95年度第8 次刑事庭會議決議參照）。茲就本件新舊
    法比較結果敘述如下：
    (一)被告行為後，刑法第56條連續犯之規定，業於94年1 月7
      日修正公布刪除，並於95年7 月1 日施行，則被告之犯行
      ，因行為後新法業已刪除連續犯之規定，此刪除雖非犯罪
      構成要件之變更，但顯已影響行為人刑罰之法律效果，自
      屬法律有變更，依新法第2 條第1 項規定，比較新、舊法
      之結果，以舊法得論以一罪之規定較有利於被告。
    (二)關於被告累犯之問題，修正前刑法第47條規定：「受有期
      徒刑之執行完畢，或受無期徒或有期徒刑一部之執行而赦
      免後，五年以內再犯有期徒刑以上之罪者，為累犯，加重
      本刑至二分之一」，而修正後之刑法第47條第1 項則規定
      ：「受徒刑之執行完畢，或一部之執行而赦免後，五年以
      內故意再犯有期徒刑以上之罪者，為累犯，加重本刑至二
      分之一」，因本件被告係故意犯罪，不論依新法或舊法均
      成立累犯，尚不生比較新舊法之問題。
    (三)查修正前刑法第28條規定：「二人以上共同實施犯罪之行
      為者，皆為正犯。」修正後刑法第28條規定：「二人以上
      共同實行犯罪之行為者，皆為正犯。」。修正後刑法第28
      條規定之共同正犯，基於個人責任原則及法治國人權保障
      ，限於直接從事構成犯罪事實之行為者（含共謀共同正犯
      ），排除「陰謀共同正犯」及「預備共同正犯」之類型，
      是修正後之共同正犯之可罰性要件之範圍業已限縮，應以
      修正後之規定較有利於行為人。惟本件被告既係直接從事
      構成犯罪事實之行為，則不論依修正前後刑法第28條之規
      定，均成立共同正犯，尚不生比較之問題。
    (四)本件被告犯罪時之刑法第41條第1 項前段規定：「犯最重
      本刑為5 年以下有期徒刑以下之刑之罪，而受6 個月以下
      有期徒刑或拘役之宣告，因身體、教育、職業、家庭之關
      係或其他正當事由，執行顯有困難者，得以1 元以上3 元
      以下折算一日，易科罰金。」又被告行為時之易科罰金折
      算標準，依修正前罰金罰鍰提高標準條例第2 條前段（現
      已刪除）規定，就其原定數額提高為100 倍折算1 日，則
      本件被告行為時之易科罰金折算標準，應以銀元300 元折
      算1 日，經折算為新臺幣後，應以新臺幣900 元折算為1
      日。惟95年7 月1 日修正公布施行之刑法第41條第1 項前
      段則規定：「犯最重本刑為五年以下有期徒刑以下之刑之
      罪，而受六個月以下有期徒刑或拘役之宣告者，得以新臺
      幣一千元、二千元或三千元折算一日，易科罰金。」比較
      修正前後之易科罰金折算標準，以95年7 月1 日修正公布
      施行前之規定，較有利於被告，依現行刑法第2 條第1 項
      前段，自應適用修正前刑法第41條第1 項前段規定，定其
      易科罰金之折算標準，附此敘明。
二、核被告所為係犯刑法第214 條、第216 條之行使使公務員登
    載不實文書罪，其使公務員登載不實文書之低度行為應為行
    使之高度行為所吸收，不另論罪。被告與胡宏寧、廖世偉間
    就上開犯行有犯意聯絡及行為分擔，均為共同正犯。又其先
    後2 次犯行，時間緊接，犯罪構成要件相同，顯係基於概括
    之犯意反覆為之，應依修正前刑法第56條連續犯之規定論以
    一罪並加重其刑。又查被告前因藏匿人犯案，經臺灣臺中地
    方法院93年沙簡字第213 號判決判處有期徒刑4 月，並於93
    年9 月21日易科罰金執行完畢，此有臺灣高等法院被告全國
    前案紀錄表1 份附卷可按，其於受有期徒刑執行完畢後，五
    年內再故意犯本件有期徒刑以上之罪，為累犯，應依法加重
    其刑。爰審酌被告正值壯年，不思以正當工作謀求生計，竟
    參與以假結婚之方式使外籍女子入境非法打工之犯罪行為，
    其所為非但影響國家對入出境管制之正確性，亦有害於國家
    對勞工勞動條件之保障，其犯罪之動機、目的、手段均殊非
    可取，所生危害非輕，暨其犯後未全部坦承犯行之態度等一
    切情狀，量處如主文所示之刑，並依修正前刑法第41條第1
    項前段之規定諭知易科罰金之折算標準，以資懲儆。
三、依刑事訴法第449條第1項、第3項、第454條第1項，刑法第2
  　條第1 項前段、第28條、第214 條、第216 條、第47條第1
    項，修正前刑法第56條、第41條第1 項前段，刑法施行法第
    1 條之1 第1 項、第2 項，修正前罰金罰鍰提高標準條例第
    2 條，現行法規所定貨幣單位折算新臺幣條例第2 條，逕以
    簡易判決處刑如主文。
四、如不服本判決，得自收受送達之日起10日內向本院提出上訴
    狀，上訴於本院第二審合議庭（須附繕本）。
中　　華　　民　　國　　96　　年　　4 　　月　　30　　日
                  刑事第五庭    法　官　許映鈞
以上正本證明與原本無異。
如不服本判決應於送達後10日內向本院提出上訴狀（須附繕本）
。
                                書記官  范煥堂
中　　華　　民　　國　　96　　年　　4 　　月　　30　　日
附錄本案論罪科刑法條全文：
刑法第214條
明知為不實之事項，而使公務員登載於職務上所掌之公文書，足
以生損害於公眾或他人者，處3 年以下有期徒刑、拘役或5 百元
以下罰金。
刑法第216 條
行使第210 條至第215 條之文書者，依偽造、變造文書或登載不
實事項或使登載不實事項之規定處斷。
